臺灣高等法院臺南分院刑事裁定　　　　 96年度交抗字第111號
抗　告　人　甲○○
上列抗告人因違反道路交通管理處罰條例案件，不服臺灣嘉義地
方法院，中華民國96年5月31日所為裁定（96年度交聲字第75號
），提起抗告，本院裁定如下：
    主  文
抗告駁回。
    理  由
一、本件抗告意旨略以：
  (一)原裁定理由書中對於抗告人即受處分人甲○○所提出之異議
    理由，完全未予詢問或調查，僅憑舉發員警片面之供詞及臆
    測，加上幾張現場的路況及燈號照片，便論斷抗告人有紅燈
    左轉之情事。按理員警要告發人民，必須有積極之證據或直
    接之事證，當時該員警坐在車內，看著上方的燈號，而抗告
    人與許多車輛同時依循號誌左轉，該員警為了業績，任意迴
    轉車輛阻車開單，既不能確定的提出監視錄影帶的道路畫面
    ，又非在令人信服的位置執勤，告發當時亦心虛的表示其有
    業績之需要，原審承辦法官卻完全相信抗告人有紅燈左轉之
    情事，顯然違背了論理法則及經驗法則甚明。
  (二)原審法官在調查時，一昧地引導舉發之員警提供不利於抗告
    人之證言，而不理會抗告人所陳述之實情，最後並以該員警
    為唯一之證人，而採納其證詞。試問，豈有告發者身兼唯一
    證人，而被舉發者卻不能當證人之審判，原裁定不能令抗告
    人信服。原審對應調查之事證，完全委由舉發之員警去調查
    ，最後一些無法令人接受之說詞與照片，卻構成原審心證之
    理由，抗告人因此質疑該裁定之公正性。
  (三)至於嘉縣警交字第Ｚ000000000號舉發違反道路交
    通管理事件通知單所舉發紅燈左轉違規之事，原審謂「異議
    人狀陳明確」，但抗告人在罰單簽名，並非表示抗告人當場
    有承認違規。
  (四)故鈞院應現場調查，並模擬當時之情形，並調出道路監視之
    錄影帶，使真相能夠還原。為此提起抗告，請求撤銷原裁定
    云云。
二、按汽車駕駛人，行經有燈光號誌管制之交岔路口闖紅燈者，
    處新臺幣一千八百元以上五千四百元以下罰鍰。又按汽車駕
　　駛人有第五十三條情形者，記違規點數三點。道路交通管理
　　處罰條例第53條第1項及第63條第1項第3款分別定有明文。
三、經查，本件抗告人雖堅詞否認有紅燈左轉違規事實，並以前
    開情詞置辯。惟按交通勤務警察或依法令執行交通稽查任務
    人員，開單舉發違反道路交通管理處罰條例所列之違規事實
    ，經公路主管機關或警察機關所為之裁決處罰，本質上為行
    政處分，係公務員基於職務上權力，依法就特定之具體事件
    所為，並具有公法上效果之單方行政行為。而根據公務員為
    公法上行為具有公信力之原則，該行政處分當可被推定為真
    正，且其據以依法處分之事實認定，亦應可推定為正確無誤
    ，故本此公信原則，立法者乃賦予行政機關違反道路交通事
    件統一裁罰基準及處理細則等相關規定，使交通勤務警察或
    依法令執行交通稽查任務人員得當機處分，以達成維護交通
    秩序及公共安全之行政目的。反之，若謂公務員之一切行政
    行為，均需預留充分之證據，以證明其所認定之事實為真，
    則國家行政勢必受到相當程度之阻礙，而且相關行政目的亦
    難以順利達成，故刑事訴訟法中就犯罪證據有關之規定，與
    屬於行政秩序罰之交通違規裁罰本旨不相符合之部分，自不
    在得以準用之列。從而，交通違規行政爭訟之舉證責任原理
    ，非如刑事案件中，應超越任何合理懷疑始可為有罪判決者
    之嚴格程度，而係應與民事訴訟之舉證責任原理相類似，亦
    即，基本上應就行政機關與人民所各自主張有利於己之事實
    ，分配其應盡之舉證責任，而非逕予適用刑事訴訟法上之「
    無罪推定」原則，此觀諸行政訴訟法第136條，規定行政訴
    訟程序準用民事訴訟法第277條舉證責任分配原則之立法意
    旨，即可明瞭。抗告人雖主張舉發員警有恣意裁罰之虞，然
    就此並未提供任何事證憑以供本院調查，且本院亦查無任何
    證據，足資證明舉發員警確有抗告人所述恣意裁罰之情事，
    是抗告人所稱員警恣意裁罰云云，尚無可採。
四、又查原裁決機關交通部公路總局嘉義區監理所裁決本件抗告
    人違規紅燈左轉，乃引據舉發單為證。證人即舉發本件違規
    事件之警員林明賢就本件如何查獲並舉發之經過，於原審調
    查時到庭結證稱「（問：你執勤時看到的狀況及舉發過程為
    何？）當時我是自己開警車巡邏至民生社區，我是停在民生
    社區接一六三線Ｔ字路口停紅綠燈，變綠燈時我剛好要起步
    ，異議人就從一六三線左轉進來，我就警車調頭把異議人攔
    查下來，所以就做舉發單。‧‧‧（問：你看到異議人左轉
    的時候，你前方燈號為何？）綠燈。（問：你看到綠燈的時
    候，異議人騎機車到何處？〔請證人在圖上圈出位置〕他剛
    好在一六三線往嘉義市方向的停止線。如我圖上藍色圖示所
    載的位置。（問：異議人的機車是否超過停止線？）已經超
    過。（問：你看到異議人超過停止線的時候，你綠燈多久？
    ）我是先抬頭看到綠燈，才看到異議人，大約一秒左右。（
    問：該路口號誌設計有無淨空秒差？）有，二秒鐘。依異議
    人的行向，左轉燈（箭頭指示）變成黃燈三秒後再全紅淨空
    秒差二秒，也就是我的行向是紅燈，異議人的行向也是紅燈
    。」（見原審卷第14頁、第15頁）等語。查證人即警員林明
    賢係直接見聞抗告人駕駛重型機車違規紅燈左轉之事實經過
    ，依法告發取締，且員警依法執行勤務，衡情應無故為誣指
    受處分人，而身觸偽證重罪之必要。況依當時既為日間，以
    一般值勤員警之專業訓練而言，對於該等職務上事項之觀察
    程度自應遠較一般人更為專注，且由證人林明賢與抗告人於
    原審當庭對質的情形以觀，其證詞應認可堪採信。
五、又警察舉發交通違規行為，並不以錄影帶或照片為必要之證
    明方法，若強求各種交通違規行為均需以照片為其裁罰依據
    ，事實上殆不可行，蓋在未設置闖紅燈自動照相儀器之處所
    之違規過程，僅約數秒鐘，稍縱即逝，若來得及錄影或拍照
    固然最好，可免去不必要之爭議，但若無此設備或不及攝錄
    ，此短暫之事實經過，除全程目睹之員警可資證明外，無法
    期待此類違規行為均須錄影或照相為證。參酌抗告人於原審
    亦自陳：其去找村長時，村長告以有一監視錄影器，但已超
    過十五日之保存期限，足認本件尚難據以推認原審未盡調查
    能事。是本件縱然未有錄影或照片存證，抗告人於前開時、
    地有上揭違規事實，仍堪予認定，是抗告人仍執前詞，否認
    違規之事實，核無理由。
六、綜上，抗告人上開所辯，顯不足採信。從而，原處分機關依
    依上揭規定及違反道路交通管理事件統一裁罰標準表之統一
    裁罰基準，裁處異議人罰鍰新臺幣一千八百元，並記違規紀
    錄三點，於法並無不合。抗告人聲明異議，原審裁定駁回，
    其認事用法，核無不合，是本件抗告為無理由，應予駁回。
七、據上論結，應依道路交通案件處理辦法第26條，刑事訴訟法
    第412條，裁定如主文。
中　　華　　民　　國　　96　　年　　7 　　月　　16　　日
                  刑事第二庭    審判長法　官    葉居正
                                      法　官    吳勇輝
                                      法　官    郭千黛
以上正本證明與原本無異。
不得再抗告。
　　　　　　　　　　　　　　　　　　　書記官    尤乃玉
中　　華　　民　　國　　96　　年　　7 　　月　　17　　日
